【裁判字號】    89,簡上,260
【裁判日期】    900810
【裁判案由】    損害賠償
【裁判全文】
臺灣臺中地方法院民事判決  八十九年度簡上字第二六○號
    上  訴  人  甲○○
    被上訴人    丁○○
    被上訴人    廖林好
                廖逢時
                廖慶昌
                廖泰源
                廖瑞菊
                廖春英
                廖阿葉
                廖春梅
                廖敏秀
    兼共同訴訟  乙○○
右當事人間請求損害賠償事件，上訴人對於中華民國八十九年三月十七日臺灣臺中地
方法院台中簡易庭八十九年度中簡字第三四六○號第一審判決提起上訴，本院判決如
左：
    主      文
上訴駁回。
第二審訴訟費用由上訴人負擔。
    事      實
甲、上訴人方面：
一、聲明：(一)原判決廢棄。(二)被上訴人應連帶給付上訴人新台幣（下同）二十萬八千
    五百元，及自起訴狀繕本送達之翌日起至清償日止，按週年利率百分之五計算之
    利息。
二、陳述：除與原審判決書所載者相同茲予引用外，補稱：
    上訴人自民國（下同）六十四年由土地所有人鄭象恆交付管理迄今，以管以人（
    占有人）耕作、施肥迄今，對於系爭土地之占有自屬合法，對地上物有收取權。
    按占有之移轉，因占有物之交付，而生效力，民法第九百四十六條定有明文。本
    件雖經訴外人鄭象恆終止委任，然訴外人鄭象恆並未以合法之法律程序（如提起
    無權占有之訴、聲請強制執行點交）取回土地前，上訴人難謂非合法之占有人，
    故上訴人依民法第九百四十三條，占有人於占有誤上行使之權利，推定其適法有
    此權利，其收取權仍應屬上訴所有。本件被上訴人明知上訴人負責管理系爭果園
    ，與訴外人鄭象恆間仍有爭議，竟仍強行收取上訴人辛苦種植、管理之荔枝，顯
    有侵權行為，爰依民法第一百八十四條第一項、第一百八十五條侵權行為法律關
    係請求判決如上訴聲明所示。
三、證據：除援用第一審所提出之證據外，並聲請調閱台灣台中地方法院檢察署七十
    年度偵字地六九九二號、七十一年度偵字第九一五五號、台灣台中地方法院七十
    二年度易字第二六○號、台灣高等法院台中分院七十二度上易字第六三九號卷宗
    。
乙、被上訴人方面：
一、聲明：上訴駁回。
二、陳述：除與原審判決書所載者相同茲予引用外，補稱：
  (一)系爭土地為訴外人鄭象恆所有，訴外人鄭象恆早年雖曾委請上訴人就近代為看管
    ，然僅為巡山性質，主要在防止被人竊占盜伐及盜取土石，代價是讓上訴人可以
    無償採收賃地上之果實（果實所有權仍屬鄭象恆所有，只是允許上訴人採收而已
    ），從未委託上訴人管理經營系爭林地，故上訴人從未占有管理系爭林地，已據
    土地所有權人鄭象恆到庭證述明確。
  (二)上訴人起訴狀所稱之不起訴處分書（八十二年度偵字第九七八○號）亦載明鄭象
    恆於刑案中係謂：僅委託上訴人巡視看管系爭林地，主要在防止被人竊占盜伐，
    並未委託上訴人管理經營。詎上訴人擅自在林地上搭建工寮進行竊占，且表態要
    分百分之三十土地，鄭象恆忍無可忍，因而提起該件刑事告訴。故上訴人謂鄭象
    恆於該刑案自認系爭土地自七十年以前，即委請上訴人管理云云，顯係不實。
三、證據：除援用第一審所提證據外，另提出林地使用契約書影本二份、法院和解筆
    錄影本一份、本院民事執行處函影本一份及台灣省政府放領工地現金地價繳納蓮
    單收據影本六紙為證。
    理      由
甲、程序方面：
一、按當事人死亡者，訴訟程序在有繼承人、遺產管理人或其他依法令應續行訴訟之
    人承受其訴訟以前當然停止；又按第一百六十八條至第一百七十二條及前條所定
    之承受訴訟人，於得為承受時，應即為承受之聲明；他造當事人，亦得聲明承受
    訴訟，民事訴訟法第一百六十八條、第一百七十五條分別定有明文。本件被上訴
    人丙○○於八十九年六月七日死亡，經上訴人聲明由被上訴人丙○○之全體繼承
    人丁○○、廖林好、廖逢時、廖慶昌、廖泰源、廖瑞菊、廖春英、廖阿葉、廖春
    梅、廖敏秀、乙○○承受訴訟，依前揭法律規定，自應准許。
二、本件被告廖林好、廖逢時、廖慶昌、廖泰源、廖瑞菊、廖春英、廖阿葉、廖春梅
    、廖敏秀、乙○○均未於言詞辯論期日到場，核無民事訴訟法第三百八十六條所
    列各款情形，爰依上訴人之聲請，由其一造辯論而為判決。
乙、得心證之理由：
一、本件上訴人起訴主張：坐落台中縣太平市○○○段四三六一、四三五四、四三五
    一地號土地（下稱系爭土地），於民國（下同）六十七年間係訴外人鄭象恆及其
    合夥人趙梓芳等人取得承租權，因訴外人鄭象恆等人居住台北，而當時土地及果
    樹並不值錢，傭工管理所費不貲，但若未妥為管理致果樹枯死，將遭政府解除租
    約，故委由上訴人管理、收益，且由上訴人收取果樹，並言明嗣後取得系爭土地
    所有權願轉讓土地所有權三分之一予上訴人，訴外人鄭象恆縱使已終止與上訴人
    間之委任契約，然訴外人鄭象恆並未起訴請求上訴人返還占有，上訴人仍屬系爭
    土地之占有，被上訴人明知上訴人與訴外人鄭象恆間仍有爭議，竟於八十八年七
    月十日及十二日，擅自鳩工收取系爭土地上之果園荔枝，共計黑荔枝一萬一千公
    斤、糯米荔枝七千五百公斤（以下簡稱：系爭農作物），致上訴人損失二十萬八
    千五百元（11000公斤×10元＋7500公斤×25元－9人×1000元×10天），為此，
    爰依民法第一百八十四條、第一百八十五條共同侵權行為之法律關係，訴請被上
    訴人連帶賠償上訴人二十萬八千元五百元及法定利息等語。被上訴人則以：系爭
    土地所有權人為鄭象恆，上訴人對系爭土地是否有管理權伊並不確知，訴外人鄭
    象恆雖曾將系爭土地委由上訴人看管，但僅只是巡視看管，並未移轉系爭土地之
    占有予上訴人，且訴外人鄭象恆業於八十二年八月六日終止上訴人委任看管契約
    ，並禁止上訴人採收系爭農作物，並於八十八年七月三日訴外人鄭象恆將系爭土
    地果園之收成權承包予被上訴人，被上訴人乃於同年七月十日依約傭工前往採收
    ，上訴人既非系爭土地之占有人，對於果樹亦無任何權限等語資為抗辯。本件上
    訴人係主張其為系爭土地之占有人，被上訴人侵害其基於上開占有而取得之收取
    權，從而本件兩造爭執要點應為：(一)上訴人是否為系爭土地之占有人？(二)上訴人
    就系爭果樹是否仍有收取權？
二、上訴人主張：系爭土地現為訴外人鄭象恆所有，訴外人鄭象恆曾將系爭土地委請
    上訴人看管，並由上訴人收取果樹為代價等情，業為兩造所不爭，應堪採信。經
    查：
  (一)按關於勞務給付之契約，不屬於法律所定其他契約之種類者，適用關於委任之規
    定，民法第五百二十九條定有明文。本件訴外人鄭象恆與上訴人上開契約內容，
    係以上訴人「看管系爭土地之勞務給付」及訴外人鄭象恆「同意上訴人收取系爭
    土地果樹」為給付內容，且上訴人看管系爭土地之勞務給付，並非在訴外人鄭象
    恆監督下而服勞務，而係由上訴人於訴外人鄭象恆委任事務範圍內，獨立執行受
    委任事務，訴外人鄭象恆並同意上訴人收取系爭土地果樹之收成，故上訴人與訴
    外人鄭象恆間之上開契約並非僱傭契約，應屬有償之勞務給付契約，依上開法律
    規定，訴外人鄭象恆與上訴人間之上開契約，自應適用關於委任之規定。
  (二)次按當事人之任何一方，得隨時終止委任契約，民法第五百四十九條定有明文。
    本件訴外人鄭象恆曾八十二年八月六日以存證信函終止上開契約，上開終止契約
    之通知已於八十二年八月七日送達上訴人，業有被上訴人於原審提出之存證信函
    及回執影本各一份為證，且為上訴人所不爭，依上開法律規定，應認訴外人鄭象
    恆與上訴人間上開勞務給付契約應已終止，故上訴人自不得主張依上開契約而有
    收取權。
  (三)上訴人雖主張訴外人鄭象恆基於上開土地看管契約，已將系爭土地交付上訴人占
    有，上開看管契約雖經終止，然訴外人鄭象恆訴請上訴人返還占有之前，上訴人
    仍為占有人等情。惟查：訴外人鄭象恆與上訴人間之上開土地看管契約，係以上
    訴人勞務給付為內容之債權契約，並非以物權給付內容之物權契約，故依上開契
    約上訴人固得進入系爭土地提供勞務給付，訴外人鄭象恆並同意上訴人於系爭土
    地上收取果樹之收成，然訴外人鄭象恆並無交付系爭土地占有之義務，亦從未將
    系爭土地交付上訴人占有，故被上訴人抗辯訴外人鄭象恆從未將系爭土地交付上
    訴人占有等語，應堪採信。
  (四)綜上所述，本件訴外人鄭象恆與上訴人間之上開土地看管契約業已終止，上訴人
    亦非系爭土地之占有人，其主張對系爭土地上之果樹有收取權利顯難採信。
三、末查，訴外人鄭象恆於八十八年七月三日將系爭土地之果園收取權發包與被上訴
    人，業有被上訴人於原審提出之承包契約書影本一份為證，故被上訴人基於上開
    承包契約進入系爭土地收取果實，且上訴人對上開果樹並無收取權利已如前述，
    故尚難認被上訴人有何侵權行為可言，從而本件上訴人依民法第一百八十四條、
    第一百八十五條請求被上訴人負損害賠償責任，於法無據，應予駁回。原審為上
    訴人敗訴之判決，其理由雖有不同，但結論核無不當。上訴意旨指摘原判決不當
    ，求予廢棄改判，為無理由，應予駁回其上訴。
四、本件事證已臻明確，兩造其餘攻繫防禦方法及舉證，均已無礙於本院上開審認，
    本院自毋庸逐一論駁，併此敘明。
丙、據上論結，本件上訴為無理由，依民事訴訟法第四百三十六條之一第三項、第四
    百四十九條第一項、第二項、第七十八條，判決如主文。
中      華      民      國     九十     年      八      月      十      日
                            臺灣臺中地方法院民事第四庭
~B審判長法官  王  銘
~B法      官  陳文燦
~B法      官  陳毓秀
右為正本係照原本作成
不得上訴。
中      華      民      國     九十     年      八      月      十      日
~B法院書記官  黃惠君


司法院資訊處製作；財團法人民間司法改革基金會備份。
